【裁判字號】    92,訴,1910
【裁判日期】    920828
【裁判案由】    搶奪等
【裁判全文】
臺灣高雄地方法院刑事判決                        九十二年度訴字第一九一號
    公  訴  人  臺灣高雄地方法院檢察署檢察官
    被      告  丙○○
右列被告因搶奪等案件，經檢察官提起公訴（九十二年度偵字一０五七八號），本院
判決如左：
    主  文
丙○○意圖為自己不法之所有，而搶奪他人之動產，處有期徒刑壹年；又動產擔保交
易之債務人，意圖不法之利益，將標的物遷移，致生損害於債權人，處拘役伍拾日，
如易科罰金，以佰元折算壹日。
    事  實
一、丙○○曾於民國（下同）八十四年間因搶奪罪，經臺灣屏東地方法院判處有期徒
    刑四年二月確定；又於同年間因竊盜罪，經臺灣屏東地方法院判處有期徒刑四月
    確定，二罪應執行有期徒刑四年五月，於八十六年一月十四日縮短刑期假釋出獄
    ，縮刑期滿日期為八十八年十月十九日（不構成累犯），竟不知悔改，復於八十
    七年十二月七日，以動產擔保交易法所定之附條件買賣方式，向乙○○○所經營
    之富都機車行，購買一輛車牌號碼ＧＶＶ—一０三號重型機車，為動產擔保交易
    之債務人，雙方約定總價款新台幣（下同）三萬零二百元，丙○○先付定金五千
    元，餘款二萬五千二百元，分九期支付，第一至三期每期支付三千六百元，第四
    至六期每期支付二千九百元，第七至九期每期支付一千九百元，上開機車存放地
    點為屏東市○○里○○路二四六號，於付清價款前，該機車仍屬乙○○○所經營
    之富都機車行所有，丙○○僅得依約占有使用，不得任意遷移、出賣、出質、移
    轉、抵押或為其他處分。詎丙○○於支付定金五千元，並取得上開機車後，竟拒
    不支付任何分期款，且意圖為自己不法之利益，於不詳時間，將上開機車遷移他
    處，致乙○○○無法占有上開動產標的物，並依動產擔保交易法行使取償之權益
    ，而受有損害。
二、又丙○○意圖為自己不法之所有，於八十八年二月四日晚間二十時許，騎乘其竊
    取杜朝宗所有之車牌號碼ＰＴＬ—五一六號重型機車（係丙○○於八十八年一月
    二十六日晚間二十時許，在屏東市○○路一六八巷二十六號杜朝宗住處前竊取，
    業經臺灣高等法院高雄分院以九十二年度上更二字第五七號判決確定），途經高
    雄市新興區○○○路一三五巷三十六號前，見甲○○將駕駛之車牌號碼ＹＭ—一
    六九九號自用小客車停入該處一樓車庫，人尚在車內而不及防備之際，便打開前
    揭小客車之右前車門，搶奪甲○○所有放置右前座位之咖啡色皮包一只（內有現
    金二千元、身分證、信用卡等物），得手後隨即欲騎車離去，旋因甲○○高聲呼
    救，鄰居趕來追逐圍捕，因而拉倒丙○○騎乘之機車，丙○○遂將頭戴之黑色安
    全帽、搶得之咖啡色皮包及所騎乘之機車，丟棄在高雄市新興區○○○路一三五
    巷二十五號前逃逸，嗣經警據報前往上址處理，並採集留存於上開機車左、右後
    視鏡上之指紋共計四枚送請鑑定後，始查獲上情。
三、案經乙○○○訴由及高雄市政府警察局新興分局報請台灣高雄地方法院檢察署檢
    察官偵查起訴。
    理  由
一、違反動產擔保交易法部分：
    訊據被告丙○○固不否認有於右揭時、地向告訴人乙○○○所經營之富都機車行
    購買車牌號碼ＧＶＶ—一０三號重型機車，並積欠分期款未付之事實，惟矢口否
    認有違反動產擔保交易法之犯行，辯稱：於購買機車當天先給付定金五千元，翌
    日再支付五千元，之後才沒有按期付款，上開機車係於八十八年一月間，在屏東
    市○○路之某家加油站前失竊，因其尚未付清車款，遂未報警處理，其沒有將上
    開機車典當或遷移，告訴人提出之違規罰單及照片上之背影，非其本人云云。然
    查右揭犯罪事實，業據告訴人乙○○○具狀及代理人蕭志盛指訴綦詳，並有行車
    執照、附條件買賣契約書、本票影本等資料附卷可稽（見台灣高雄地方法院檢察
    署八十八年度偵字第一一五六七號卷第三至十六頁）；參以被告先於偵查中之初
    訊辯稱：不知道所購買之機車於何時地失竊云云（見台灣高雄地方法院檢察署八
    十八年度偵緝字第一二０八號卷第十二頁背面），復於其後訊問中改口辯稱：所
    購買之機車係於八十八年一月間，在屏東市○○路之某家加油站前失竊云云（見
    台灣高雄地方法院檢察署八十八年度偵緝字第一二０八號卷第二十六頁正面），
    再於本院審理時改稱：伊係把車子放在屏東市○○路上不見的云云（見本院九十
    二年八月十四日審判筆錄），前後明顯不一，顯係臨訟所編；況設若被告所購買
    之機車，確係遭他人竊取，而非其擅自遷移他處，則其豈會僅因未支付分期款，
    即未報警處理協尋，顯與常情有違。是被告此部分所辯，應係事後圖卸之詞，不
    足採信，事證明確，被告此部分犯行堪以認定。
二、搶奪罪部分：
    右揭犯罪事實，業據被告於偵查及本院審理時坦承不諱（見台灣高雄地方法院檢
    察署八十八年度偵緝字第一二０八號卷第二十六頁背面、二十七頁正面及本院九
    十二年八月十四日審判筆錄），核與被害人甲○○於警訊中指訴被害之情節相符
    （見警卷第一至四頁）；且警員於八十八年二月四日晚間九時許，在高雄市新興
    區○○○路一三五巷二十五號前，採集留存於車牌號碼ＰＴＬ—五一六號重型機
    車左、右後視鏡上之指紋共計四枚，送請內政部警政署刑事警察局鑑定結果，採
    自右後視鏡編號一之指紋與該局檔存被告指紋卡之右拇指指紋相符，編號二、三
    、四指紋與該局檔存被告指紋卡之左拇指指紋相符等情，有內政部警政署刑事警
    察局八十八年二月二十四日（八八）刑紋字第一四九八五號函附局紋字第二一一
    號鑑定書暨所附指紋膠片二張、鑑驗照片二張、指紋卡片一件在卷足憑（見警卷
    第八至十一頁），此外並有贓物認領保管收據（見警卷第五頁）、車輛竊盜車牌
    失竊資料個別查詢報表（見警卷第十二頁）、臺灣高等法院高雄分院九十二年度
    上更二字第五七號刑事判決書（見台灣高雄地方法院檢察署九十二年度偵字第一
    ０五七八號卷第二至十頁）各一件附卷可參，足認被告此部分之自白與事實相符
    。事證明確，被告此部分犯行應堪認定。
三、核被告所為，係犯刑法第三百二十五條第一項之搶奪罪及動產擔保交易法第三十
    八條之動產擔保交易之債務人，意圖不法之利益，將標的物遷移，致生損害於債
    權人罪。又被告所犯前開二罪間，犯意各別，行為互殊，應予分論併罰。爰審酌
    被告曾於八十四年間因搶奪罪，經臺灣屏東地方法院判處有期徒刑四年二月確定
    ；又於同年間因竊盜罪，經臺灣屏東地方法院判處有期徒刑四月確定，二罪應執
    行有期徒刑四年五月，於八十六年一月十四日縮短刑期假釋出獄，縮刑期滿日期
    為八十八年十月十九日，有台灣高等法院被告全國前案紀錄表、台灣高雄地方法
    院檢察署刑案資料查註紀錄表各一紙在卷可憑，素行非佳，竟仍不知悔改，就搶
    奪部分，正值青壯之年，不思憑自身努力以獲取財物，竟騎乘機車行搶，行為誠
    屬不該，且當街行搶對社會治安之危害非小，並極易於被害人抗拒時，造成被害
    人嚴重之傷害，亦對平日行走或行駛於路上之行人、駕駛，造成極大心理不安全
    之恐懼感，惡性非輕，惟念其犯後坦承犯行，態度尚佳；另就違反動產擔保交易
    法部分，審酌被告一時失慮，竟將動產擔保標的物遷移，致破壞動產擔保交易之
    經濟秩序，且標的物之價值非低，並尚未與告訴人達成和解，參酌其雖於犯後未
    能坦承犯行，惟開庭態度尚稱良好等一切情狀，就上開二罪，酌情分別量處如主
    文所示之刑，並就違反動產擔保交易法部分諭知易科罰金之折算標準。
據上論斷，應依刑事訴訟法第二百九十九條第一項前段，動產擔保交易法第三十八條
、刑法第三百二十五條第一項、第十一條前段、第四十一條第一項，罰金罰鍰提高標
準條例第一條前段、第二條，判決如主文。
中      華      民      國    九十二    年      八      月    二十八    日
                                  臺灣高雄地方法院刑事第十四庭
                                      法  官  官信成
右正本證明與原本無異
如不服本判決，應於判決送達後十日內，向本院提出上訴狀。
中      華      民      國    九十二    年      八      月    二十八    日
                                      書記官
附錄刑法論罪科刑法條：
中華民國刑法第三百二十五條第一項
意圖為自己或第三人不法之所有，而搶奪他人之動產者，處六月以上五年以下有期徒
刑。
動產擔保交易法第三十八條
動產擔保交易之債務人，意圖不法之利益，將標的物遷移、出賣、出質、移轉、抵押
或為其他處分，致生損害於債權人者，處三年以下有期徒刑、拘役或科或併科六千元
以下之罰金。


司法院資訊處製作；財團法人民間司法改革基金會備份。
